【裁判字號】    87,易緝,296
【裁判日期】    890707
【裁判案由】    詐欺
【裁判全文】
臺灣臺北地方法院刑事判決                        八十七年度易緝字第二九六號
    公  訴  人  臺灣臺北地方法院檢察署檢察官
    被      告  乙○○○
    選任辯護人  蕭明哲
右列被告因詐欺案件，經檢察官提起公訴（八十二年偵字第一八九０九號）及移送併
辦（八十三年偵字第一二二九號、第八四一０號），本院判決如左：
    主      文
乙○○○共同連續意圖為自己不法之所有，以詐術使人將本人之物交付，處有期徒刑
壹年陸月，緩刑伍年。
    事      實
一、乙○○○、甲○○（嗣通緝到案後另結）係夫妻，均明知其等於民國八十二年一
    月間時資力已經惡化，原設於臺北市中山區○○○路十二號一樓之金成珍銀樓藝
    品有限公司（下稱金成珍銀樓，負責人甲○○、股東乙○○○）亦陷於週轉不靈
    、經營不善之狀況，且金成珍銀樓於臺灣省合作金庫圓山支庫帳號一五八九０八
    及臺灣中小企業銀行中山北路分行帳號００五九七－一之支票存款帳戶，自八十
    二年一月初起至同年四月十六日拒絕往來時止，所簽發之支票即不斷地發生退票
    之情事，竟隱瞞此等事實，共同基於意圖為自己不法所有之概括犯意聯絡，於八
    十二年一月十二日，由乙○○○至丁○○位於臺北市○○○路之黛亞珠寶公司，
    佯稱：欲借黛亞珠寶公司內價值新臺幣（下同）九十五萬元及九十萬元之玉鐲二
    只與客戶看云云，丁○○因信以金成珍銀樓在業界已經營很久，並知悉渠等有幫
    業界轉匯款項至香港之事，因而陷於錯誤，交付該二只玉鐲與乙○○○，惟於一
    星期後，丁○○之妻許明珠打電話詢問乙○○○該二只玉鐲是否賣掉時？乙○○○則託稱已經售出，並簽發交付約一個月票期之支票與丁○○，經提示遭退票後
    ，又以如附表一編號一、二所示之支票二紙換票拖欠，於屆期提示時亦遭退票，
    丁○○始知受騙；復於八十二年二月間，由甲○○在臺灣與在大陸地區之己○○
    以電話聯絡代為匯款之事，訛稱：己○○自大陸地區匯款至香港日明國際貿易有
    限公司之帳戶，渠等將給付港幣云云，使己○○不疑有他，陷於錯誤，於同年月
    二十日在大陸地區廣東省中山市電匯人民幣三百四十七萬八千九百九十八元與香
    港日明國際貿易有限公司之帳戶，惟己○○與乙○○○接洽後，竟發現渠等未予
    付款，乃相約在臺灣付款，而立於同年二月底回臺灣，由甲○○在上址金成珍銀
    樓內簽發交付二紙支票抵付，然屆期提示遭退票後，甲○○遂於八十二年三月十
    日在金成珍銀樓內再簽發交付如附表二編號一、二、三所示面額計新臺幣八百萬
    元之本票三紙與己○○，同年四月十日上開本票到期日己○○前往金成珍銀樓欲
    收取票款時，始發現已人去樓空。末於八十二年五月初，由甲○○至陳裕陽前位
    於臺北縣永和市○○路之公司，佯稱：他們公司業務發展迅速，生意量大，因近
    日須以現金進口一批藝品，願開票向其調現週轉，如遭退票，願負刑責云云，致
    使陳裕陽陷於錯誤，當場交付港幣三十四萬七千元（折合新臺幣為一百二十一萬
    七千八百三十元），並即收受由乙○○○代為簽發如附表一編號三所示之支票一
    紙。詎自訴人於八十二年五月十七日屆期提示該支票時，竟遭退票，其始知該帳
    戶早於八十二年四月十六日經臺北市票據交換所公告列為拒絕往來戶。
二、案經被害人己○○訴由臺灣臺北地方法院檢察署檢察官偵查起訴與由被害人丁○○訴由臺灣臺北地方法院士林分院檢察署檢察官呈請臺灣高等法院檢察署令轉臺
    灣臺北地方法院檢察署檢察官移送併案審理。
    理      由
一、訊據被告乙○○○固供承金成珍銀樓於八十二年一月間起即經營不善，金成珍銀
    樓有收受告訴人丁○○之二只玉鐲、己○○之人民幣及其有代為簽發如附表一所
    示之支票等事實，惟辯稱：金成珍銀樓之業務及代辦匯款之事均係由其夫甲○○
    所處理，其並無共同詐騙之意圖云云。經查，右揭事實，業據告訴人丁○○、己○○及陳裕陽指訴歷歷，而金成珍銀樓係由被告與甲○○共同經營，於八十二年
    間渠等曾向丁○○、戊○○、丙○○調借珠寶等情，亦據證人許明珠、戊○○、
    丙○○於本院訊問時證述屬實，並有名片、本院民事庭裁定與如附表編號一、二
    所示之票據影本、臺北市政府建設局函暨檢附之金成珍銀樓變更登記事項卡、臺
    灣中小企業銀行中山分行函暨檢附之金成珍銀樓退票記錄及臺灣省合作金庫圓山
    支庫函暨檢附之退票明細等附卷可憑（詳見本院八十七年度易緝字第二九六號、
    八十七年度自緝字第九五號卷宗），顯然被告與甲○○有假藉金成珍銀樓仍係正
    常經營，於經營不善期間內調借珠寶及款項，於得手後即以簽發不獲付款之票據
    逃避債權人追索之情事，是其等有為自己不法所有之意圖及施用詐術之行為甚明
    ，所辯無非係事後卸責之詞，不足採信。本件事證已明，被告犯行堪以認定，應
    予依法論科。
二、核被告所為，係犯刑法第三百三十九條第一項之詐欺取財罪。公訴人起訴之事實
    雖未敘及被告與甲○○共同詐騙丁○○玉鐲及陳裕陽借款部分之犯行，然該部分
    事實與公訴人起訴之犯罪事實有連續犯之裁判上一罪關係，基於審判不可分原則
    ，本院自得一併予以審究，併予敘明。被告與甲○○間有犯意之聯絡及行為之分
    擔，均為共同正犯。其等先後三次犯行，時間緊接，方法相同，所犯係構成要件
    相同之罪名，顯係基於概括犯意反覆為之，為連續犯，應依刑法第五十六條規定
    以一罪論，並加重其刑。爰審酌被告之品行、犯罪之動機、方法、所生之危害及
    於犯罪後已與告訴人丁○○、己○○及陳裕陽達成和解，此有和解書三紙附卷可
    按等一切情狀，量處如主文所示之刑，以示懲儆。又被告前未曾受有期徒刑以上
    刑之宣告，於觸犯本罪經通緝後，願自動到案接受審判，並與告訴人等達成和解
    ，堪認其於犯罪後有悔悟之心，本院認其經此審理程序及刑之宣告後，應知警惕
    而無再犯之虞，前開宣告之刑以暫不執行為適當，爰予以宣告緩刑五年，用啟自
    新。
三、公訴人移送併辦（八十三年度偵字第一二二九號、第八四一０號）意旨另以：告
    訴人丁○○指稱被告於八十二年二月二十六日收受其委託轉交友人之貨款新臺幣
    六十三萬七千九百四十元後，並未如期轉交，經多次催討後，始開立收據承諾將
    於八十二年三月三十一日至同年四月十日清償完畢，詎被告並未履行債務，事後
    復避不見面，因認被告此部分所為，係涉犯刑法第三百三十五條第一項之侵占罪
    嫌，與起訴部分有連續犯之裁判上一罪關係而移送併案審理等語。惟按連續犯必
    須基於一個概括之犯意，連續數行為而犯同一罪名時，始能成立，而上開併辦部
    分與前揭有罪部分罪名不同，亦無何裁判上一罪之關係，本院自屬無從併案審理
    ，應退由檢察官依法續行偵辦。
據上論斷，應依刑事訴訟法第二百九十九條第一項前段，刑法第二十八條、第五十六
條、第三百三十九條第一項、第七十四條第一款，罰金罰鍰提高標準條例第一條前段
判決如主文。
中      華      民      國      八十九      年     七     月     七     日
                      臺灣臺北地方法院刑事第五庭
                                        法    官  朱  夢  蘋
右正本證明與原本無異。
如不服本判決應於送達後十日內向本院提出上訴狀。
                                        書 記 官  周  小  玲
中      華      民      國      八十九      年     七     月    十三    日
附錄本案論罪科刑所依據之法條全文：
刑法第三百三十九條
一意圖為自己或第三人不法之所有，以詐術使人將本人或第三人之物交付者，處五年
  以下有期徒刑、拘役或科或併科一千元以下罰金。
二以前項方法得財產上不法之利益或使第三人得之者亦同。
三前二項之未遂犯罰之。
附表一：支票
編號  發  票  人    票載發票日  面額（元）付  款  人    帳  號  票      號
 一   金成珍銀樓    82.03.27.   950000    臺灣中小企銀  00597-1 AH0000000
      負責人甲○○                        中山北路分行
 二   同右          82.04.08.   900000    臺灣省合作金  158908  HU0000000
                                          庫圓山支庫
 三   同右          82.05.16.   0000000   臺灣中小企銀  00597-1 AH0000000
                                          中山北路分行
附表二：本票
編號  發票人  發  票  日  面  額（元）到  期  日    票  號
 一   甲○○  82.03.10.   0000000     00.04.10.     383182
 二   甲○○  82.03.10.   0000000     00.04.25.     383183
 三   甲○○  82.03.10.   0000000     00.05.05.     383184


司法院資訊處製作；財團法人民間司法改革基金會備份。
